臺灣新北地方法院刑事判決
110年度原簡字第182號
公  訴  人  臺灣新北地方檢察署檢察官
被      告  陳保延


指定辯護人  本院公設辯護人湯明純  
被      告  吳九年


上列被告等因賭博案件，經檢察官提起公訴（110年度偵字第192
55號），被告等均於本院準備程序中自白犯罪（本院原受理案號
：110年度原易字第51號），本院認宜以簡易判決處刑，爰改以
簡易判決程序，判決如下：
    主  文
陳保延犯圖利聚眾賭博罪，處有期徒刑參月，如易科罰金，以新
臺幣壹仟元折算壹日。緩刑貳年，緩刑期間付保護管束，並應向
指定之政府機關、政府機構、行政法人、社區或其他符合公益目
的之機構或團體，提供伍拾小時之義務勞務。扣案如附表二編號
1至7所示之物均沒收。
吳九年犯賭博罪，處罰金新臺幣貳仟元，如易服勞役，以新臺幣
壹仟元折算壹日。緩刑貳年。扣案如附表二編號1至6所示之物均
沒收。
    事  實
一、陳保延基於意圖營利供給賭博場所、聚眾賭博及在公眾得出
    入場所賭博財物之犯意，自民國110年4月15日起至同年月22
    日下午4時55分許為警查獲時止，提供其位在新北市○○區○○
    街00號1樓租屋處（下稱本案處所）作為公眾得出入之賭博
    場所，經營俗稱「今彩539」、「天天樂」之賭局，接受吳
    九年等不特定成年賭客前往本案處所圈選號碼簽賭下注。其
    賭博方式為：由賭客以親至本案處所方式自行選擇如附表一
    編號1至3所示之3種賭博種類，再以如附表一編號1至3所示
    之賭資簽選號碼下注，分別核對臺灣彩券股份有限公司所開
    出「今彩539」、美國所開出「天天樂」之各該當期開獎號
    碼，如賭客簽中其所簽選之賭博種類號碼者，即可獲得如附
    表一編號1至3所示賭博方法計算之彩金，如未簽中者，則其
    所繳賭資即全歸陳保延所有，而以此方式與不特定成年賭客
    對賭，藉此從中牟利。吳九年基於在公眾得出入之場所賭博
    財物之犯意，於110年4月22日下午4時許，前往本案處所，
    以新臺幣（下同）1,050元向陳保延下注簽賭「今彩539」1
    次，並由陳保延書寫簽注單2張（即如附表二編號1所示之物
    ）交付吳九年收執。嗣於同（22）日下午4時55分許，吳九
    年向陳保延簽賭完，攜帶上開2張簽注單欲離開本案處所時
    ，適有員警巡邏行經該處，見吳九年行跡可疑，遂上前盤查
    ，乃在有偵查犯罪職權之公務員發覺前，主動交付上開2張
    簽注單及坦承上述賭博犯行而接受裁判，並帶同員警前往本
    案處所查獲陳保延上述犯行，從而扣得如附表二編號2至7所
    示之物。
二、案經新北市政府警察局三重分局（下稱三重分局）報告臺灣
    新北地方檢察署檢察官偵查起訴。
    理  由
一、訊據被告陳保延、吳九年對於上開犯罪事實，各於警詢、偵
    查中及本院準備程序時均坦承不諱（見偵卷第8至12頁反面
    、第44至45頁；本院卷第37至39頁），並有三重分局扣押筆
    錄、扣押物品目錄表、扣押物品收據各2份、簽注單2張、扣
    案物品照片8張（見偵卷第13至20、25頁）在卷為憑，及扣
    得如附表二各編號所示之物在案可佐，綜合上開補強證據，
    足資擔保被告2人各自所為前開任意性自白，均具有相當可
    信性，應堪信屬實。綜上，本案事證明確，被告2人犯行堪
    以認定，均應依法論科。
二、論罪科刑：
㈠、按行為後法律有變更者，適用行為時之法律。但行為後之法
    律有利於行為人者，適用最有利於行為人之法律，刑法第2
    條第1項定有明文。查被告2人行為後，刑法第266條業於111
    年1月12日修正公布，並自同年月14日起生效施行，修正前
    刑法第266條規定「(第1項)在公共場所或公眾得出入之場所
    賭博財物者，處3萬元以下罰金。但以供人暫時娛樂之物為
    賭者，不在此限。(第2項)當場賭博之器具與在賭檯或兌換
    籌碼處之財物，不問屬於犯人與否，沒收之。」，修正後刑
    法第266條則規定：「(第1項)在公共場所或公眾得出入之場
    所賭博財物者，處5萬元以下罰金。(第2項)以電信設備、電
    子通訊、網際網路或其他相類之方式賭博財物者，亦同。(
    第3項)前二項以供人暫時娛樂之物為賭者，不在此限。(第4
    項)犯第一項之罪，當場賭博之器具、彩券與在賭檯或兌換
    籌碼處之財物，不問屬於犯罪行為人與否，沒收之。」則經
    比較新舊法之規定，修正後規定已提高罰金刑之刑度，可見
    修正後之規定並未較有利於被告2人，故依刑法第2條第1項
    前段之規定，應適用修正前刑法第266條規定予以論處。
㈡、次按所謂之「公共場所或公眾得出入之場所」，並不以法令
    所容許或社會所公認者為限，如供給賭博用之花會場、輪盤
    賭場及其他各種賭場，縱設於私人之住宅，倘依當時實際情
    形，可認係屬公眾得出入之場所者，亦足當之。是以私人住
    宅如供不特定之人得以出入賭博者，該場所仍屬公眾得出入
    之場所，至於賭客係到場下注賭博，或以電話、傳真、電腦
    網路、或行動電話之通訊軟體等方法傳遞訊息，下注賭博，
    均非所問（最高法院109年度台非字第44號判決意旨參照）
    。又刑法第268條規定之所謂「供給賭博場所」，係指提供
    特定處所供人從事賭博行為而言；所謂「聚眾賭博」，係指
    聚集不特定人參與賭博之行為，縱未於現實上同時糾集多數
    人於同一處所，而係聚集眾人之財物進行賭博者，亦屬之。
㈢、被告陳保延部分：
　　核其所為，係犯修正前刑法第266條第1項前段之在公眾得出
    入之場所賭博財物罪、刑法第268條前段之意圖營利供給賭
    博場所罪、同條後段之意圖營利聚眾賭博罪。其於每次「今
    彩539」、「天天樂」開獎之前，多次供給本案處所接受賭
    客下注簽賭，且聚眾賭博，並與賭客對賭，在自然意義上固
    屬數行為，惟其利用賭客之劣勢中獎機率與之對賭，從中攫
    取利益，顯具有營利之意圖，是其無非係基於單一之賭博犯
    意決定，於每次開獎前，接續實行供給賭博場所、聚眾賭博
    、與賭客對賭等數舉動，以完成賭博行為，而欲達成最終之
    營利目的，在法律意義上應論以接續之一行為。再者，其自
    110年4月15日起至同年月22日下午4時55分許為警查獲時止
    ，多次利用「今彩539」、「天天樂」開獎號碼聚集不特定
    之人簽賭下注，於每次固定之開獎時間對獎，以簽中與否論
    輸贏，藉此牟利，此種犯罪形態，本質上乃具有反覆、延續
    之特質，是其在上開期間以經營「今彩539」、「天天樂」
    之方式犯上開3罪，於刑法評價上，均應論以營業性之「集
    合犯」，俱屬包括一罪之實質上一罪，各論以一罪為已足（
    最高法院95年度台上字第1079號判決意旨參照）。又其係以
    一行為同時觸犯普通賭博罪、意圖營利供給賭博場所罪及意
    圖營利聚眾賭博罪，為想像競合犯，應依刑法第55條規定，
    從一情節較重之意圖營利聚眾賭博罪處斷。　　
㈣、被告吳九年部分：
　⒈核其所為，係犯修正前刑法第266條第1項前段之在公眾得出
    入之場所賭博財物罪。
　⒉按刑法第62條所謂發覺，固非以有偵查犯罪權之機關或人員
    確知其人犯罪無誤為必要，而於對其發生嫌疑時，即得謂為
    已發覺；但此項對犯人之嫌疑，仍須有確切之根據得為合理
    之可疑者，始足當之，若單純主觀上之懷疑，要不得謂已發
    生嫌疑（最高法院72年度台上字第641號判決要旨參照）。
    查本案員警係於110年4月22日下午4時55分許，因巡邏行經
    本案處所，見被告吳九年行跡可疑，上前盤查，被告吳九年
    遂主動交付上開2張簽注單予員警查扣，並坦承於上述時、
    地簽賭「今彩539」之犯行，此有卷附被告吳九年及證人即
    共同被告陳保延之警詢筆錄各1份可證，並有三重分局刑事
    案件報告書、解送人犯報告書各1份（見偵卷第1至4頁）在
    卷可稽，足見被告吳九年遭警盤查時，檢警機關尚未知悉被
    告吳九年之本案賭博犯行，亦無何確切根據足對本案賭博犯
    行為合理之懷疑，而未發覺本案賭博犯行，被告吳九年即於
    員警盤查時予以坦承，顯係對於未發覺之本案賭博犯行，表
    示願接受裁判之意，足認被告吳九年已符合自首之要件，爰
    依刑法第62條前段規定，減輕其刑，此部分公訴意旨漏未論
    及，應予補充。
㈤、爰審酌被告陳保延年輕力盛，智識健全，卻不循正當途徑謀
    求生計，無視法律之禁令，竟提供本案處所讓不特定人賭博
    ，並從中謀取不法利益，助長投機風氣，危害社會善良風俗
    ，對公眾造成不良影響；被告吳九年在公眾得出入場所賭博
    財物，足以敗壞社會風氣，其2人所為均非足取。惟考量被
    告2人自知事證明確均坦承犯行，犯後態度尚可，並斟酌被
    告2人未曾涉犯與賭博相關犯罪之素行，有臺灣高等法院被
    告前案紀錄表2份在卷可憑；參以被告陳保延本案經營規模
    、經營期間，及其與被告吳九年之犯罪動機、目的、手段、
    所獲利益、所生危害、行為次數；兼衡被告陳保延自述其高
    中肄業之智識程度、偶爾打零工做物流之工作收入、未婚亦
    無子女、與家人同住、無需扶養他人之家庭經濟生活狀況；
    被告吳九年自述其國小肄業之智識程度、無業、與家人同住
    情形及須提供母親養老院支出費用之家庭經濟生活狀況（見
    本院原易卷第60頁）等一切情狀，分別量處如主文所示之刑
    ，並分別諭知易科罰金、易服勞役之折算標準。
㈥、末者，本案被告陳保延及其辯護人均請求宣告緩刑，被告吳
    九年雖未有此請求，然考量被告陳保延前未曾有因犯罪而受
    有期徒刑以上刑之宣告；被告吳九年曾因酒後駕車之公共危
    險案件，經本院於102年11月5日以102年度交簡字第4883號
    判決判處有期徒刑2月確定，於同年月27日易科罰金執行完
    畢，其於執行完畢後5年以內未曾因故意犯罪受有期徒刑以
    上刑之宣告等情，有卷附其等臺灣高等法院被告前案紀錄表
    可查，其等因一時失慮，致觸犯前述犯行，然皆能犯後坦承
    犯行，應認其等經此偵審程序及科刑宣告後，自當知所警惕
    ，信無再犯之虞，故其等上開所宣告之刑，以暫不執行為適
    當，乃各依刑法第74條第1項第1款、第2款之規定，分別予
    以宣告緩刑2年。另審酌被告陳保延於本案居於相當「組頭
    及莊家」角色之地位，影響社會善良風俗程度較被告吳九年
    為深，對社會責任應負較重之責，為使被告陳保延切實記取
    教訓，自有依刑法第74條第2項第5款之規定命其提供義務勞
    務之必要，爰命被告陳保延於緩刑期間內，應向檢察官指定
    之政府機關、政府機構、行政法人、社區或其他符合公益目
    的之機構或團體，提供50小時之義務勞務；並依刑法第93條
    第1項第2款規定，一併宣告於緩刑期間付保護管束，以勵自
    新。又此部分為緩刑宣告附帶之條件，依刑法第75條之1第1
    項第4款之規定，若被告陳保延未能依執行檢察官之指揮履
    行前揭義務勞務，情節重大，足認原宣告之緩刑難收其預期
    效果，而有執行刑罰之必要者，檢察官得聲請法院撤銷其緩
    刑之宣告，附此敘明。　
三、關於沒收之說明：
㈠、按當場賭博之器具與在賭檯或兌換籌碼處之財物，不問屬於
    犯人與否，沒收之，修正前刑法第266條第2項定有明文。查
    扣案如附表二編號1至6所示之物，分別係當場供賭博之器具
    及賭客簽賭之賭資，業據被告2人各於警詢、偵查中及本院
    準備程序時均坦承不諱，已如前述，並有如理由欄一所示事
    證可佐，爰依前揭規定，不問屬於犯人與否，各應於被告2
    人之主文項下宣告沒收之。
㈡、次按供犯罪所用、犯罪預備之物或犯罪所生之物，屬於犯罪
    行為人者，得沒收之，刑法第38條第2項前段定有明文。查
    扣案如附表二編號7所示之計算機1台，係被告陳保延所有，
    業據被告陳保延供述在卷，且該計算機既在本案處所查扣，
    客觀上足認係被告陳保延預備或供本案前揭賭博犯行所用，
    核屬其供犯本案前揭賭博罪所用或預備之物，應依前揭規定
    ，於被告陳保延之主文項下宣告沒收。
四、依刑事訴訟法第449條第2項、第3項、第450條第1項（本案
    採判決精簡原則，僅引述程序法條），逕以簡易判決處刑如
    主文。
五、如不服本判決，得自收受送達之日起20日內向本院提出上訴
    狀，上訴於本院第二審合議庭（須附繕本）。
本案經檢察官王江濱提起公訴，檢察官鄭心慈到庭執行職務。
中　　華　　民　　國　　111 　年　　3 　　月　　3 　　日
　　              刑事第十五庭  法　官  梁世樺
以上正本證明與原本無異。
                                書記官　曾翊凱
中　　華　　民　　國　　111 　年　　3 　　月　　4 　　日
修正前中華民國刑法第266條
（普通賭博罪與沒收物）
在公共場所或公眾得出入之場所賭博財物者，處3萬元以下罰金
。但以供人暫時娛樂之物為賭者，不在此限。
當場賭博之器具與在賭檯或兌換籌碼處之財物，不問屬於犯人與
否，沒收之。

中華民國刑法第268條
（圖利供給賭博場所或聚眾賭博罪）
意圖營利，供給賭博場所或聚眾賭博者，處3年以下有期徒刑，
得併科9萬元以下罰金。
附表一：
編號 賭博種類 賭資（新臺幣） 賭博方法  １ 「今彩539」二星 從01至39號碼中，每簽選2個二位數號碼為1注，每注須繳賭資80元。 核對臺灣彩券股份有限公司當期今彩539所開出5個中獎號碼中，有2個相同者為準，凡簽中者，由被告陳保延賠付每注5,000元之彩金，未簽中者則賭資悉歸被告陳保延所有。  ２ 「天天樂」二星 從01至39號碼中，每簽選2個二位數號碼為1注，每注須繳賭資80元。 核對美國「天天樂」當期開出5個中獎號碼中，有2個相同者為準，凡簽中者，由被告陳保延賠付每注5,000元之彩金，未簽中者則賭資悉歸被告陳保延所有。  ３ 「天天樂」三星 從01至39號碼中，每簽選3個二位數號碼為1注，每注須繳賭資70元。 核對美國「天天樂」當期開出5個中獎號碼中，有3個相同者為準，凡簽中者，由被告陳保延賠付每注50,000元之彩金，未簽中者則賭資悉歸被告陳保延所有。 


附表二：
編號 扣押物品名稱 數量 備註  １ 吳九年所有之簽注單 2張 沒收  ２ 陳保延所有之「天天樂」開獎單 6張 沒收  ３ 陳保延所有之「今彩539」開獎單 11張 沒收  ４ 陳保延所有之「天天樂」簽注單 6張 沒收  ５ 陳保延所有之「今彩539」簽注單 7張 沒收  ６ 陳保延所有之賭資現金（新臺幣） 16,270元 沒收  ７ 陳保延所有之計算機 1台 沒收